【裁判字號】    97,訴,1904
【裁判日期】    971120
【裁判案由】    違反毒品危害防制條例
【裁判全文】
臺灣臺南地方法院刑事判決              97年度訴字第1904號
公  訴  人  臺灣臺南地方法院檢察署檢察官
被      告  甲○○
                    （另案於臺灣臺南監獄臺南分監執行中）
上列被告因違反毒品危害防制條例案件，經檢察官提起公訴（97
年度毒偵字第1340、1813、2018號），被告於準備程序中就被訴
事實為有罪之陳述，經本院合議庭裁定由受命法官獨任以簡式審
判程序審理後，判決如下：
    主  文
甲○○施用第一級毒品，罪，均累犯，各處有期徒刑捌月。應
執行有期徒刑壹年陸月。
    事實及理由
一、甲○○前於民國90年間，曾因毒品案件，經本院以90年度毒
    聲字第2642號裁定送強制戒治後，再經本院以91年度毒聲字
    第2039號裁定停止戒治，於92年1月3日釋放，迄92年4月29
    日執行完畢。並經檢察官提起公訴，經本院判處有期徒刑7
    月確定，於93年3月27日執行完畢。又於95、96年間另因毒
    品及竊盜案件，分經本院判處有期徒刑1年2月、5月確定，
    經定執行刑為有期徒刑1年5月，嗣經減刑為8月15日，於97
    年1月10日縮刑期滿執行完畢。詎甲○○仍未戒除毒癮，不
    知醒悟，又於強制戒治執行完畢釋放後5年內，分別於97年3
    月31日（起訴書誤載為97年3月30日）下午5時30分許、97年
    5月30日下午7時許及97年6月18日晚間，均在臺南縣善化鎮
    ○○路212巷50號住處，以注射方式，各施用第一級毒品海
    洛因1次。警方分別於97年4月1日11時許，在臺南縣善化鎮
    ○○里○○道路前、97年5月31日10時45分許，在臺南縣善
    化鎮○○路路橋下及97年7月2日19時許，在其上開住處查獲
    ，分經採尿送驗後發覺上情。
二、按強制戒治執行完畢釋放後，5年內再犯施用毒品之罪者，
    檢察官應依法追訴，毒品危害防制條例第23條第2項定有明
    文。復按毒品危害防制條例於民國92年7月9日修正公布，自
    93年1月9日施行。其中第20條、第23條將施用毒品之刑事處
    遇程序，區分為「初犯」及「5年內再犯」、「5年後再犯」
    。依其立法理由之說明：「初犯」，經觀察、勒戒或強制戒
    治後，應為不起訴處分或不付審理之裁定；「5年內再犯」
    者，因其再犯率甚高，原實施之觀察、勒戒及強制戒治既已
    無法收其實效，爰依法追訴或裁定交付審理。至於經觀察、
    勒戒或強制戒治執行完畢釋放後，「5年後再犯」者，前所
    實施之觀察、勒戒或強制戒治已足以遮斷其施用毒品之毒癮
    ，為期自新及協助其斷除毒癮，仍適用「初犯」規定，始應
    先經觀察、勒戒或強制戒治程序。倘被告於5年內已再犯，
    經依法追訴處罰，縱其第3次（或第3次以上）再度施用毒品
    之時間，在初犯經觀察、勒戒或強制戒治執行完畢釋放5年
    以後，已不合於「5年後再犯」之規定；且因已於「5年內再
    犯」，顯見其再犯率甚高，原實施觀察、勒戒或強制戒治，
    已無法收其實效，即應依該條例第10條處罰。
三、本件被告甲○○於90年間因毒品案件，經本院裁定送強制戒
    治後，於92年4月29日執行完畢釋放，乃於5年內即97年3月
    31日再犯施用毒品罪；此外，被告甲○○被訴於97年5月30
    日及97年6月18日施用毒品犯行，雖已逾強制戒治執行完畢
    釋放後5年，惟其前已於強制戒治執行完畢釋放後5年內即95
    年間再犯施用毒品罪，經本院判罪處刑，顯見其再犯率甚高
    。原實施觀察、勒戒或強制戒治，已無法收其實效。揆之上
    開說明，本案被告被訴3次施用毒品之犯行，均應依該條例
    第10條處罰。又被告所犯為死刑、無期徒刑或最輕本刑為3
    年以上有期徒刑以外之罪，其於準備程序中就被訴事實為有
    罪之陳述，經法官告知簡式審判程序之旨，並聽取公訴人之
    意見後，爰依刑事訴訟法第273條之1第1項規定，裁定由受
    命法官獨任進行簡式審判程序；又本案之證據調查，依刑事
    訴訟法第273條之2規定，不受同法第159條第1項、第161條
    之2、第161條之3、第163條之1及第164條至第170條規定之
    限制；並得依同法第310條之2準用第454條之規定，製作略
    式判決書，均合先敘明。
四、證據方法：
  (一)臺南縣警察局善化分局送驗尿液及年籍對照表。
  (二)正修科技大學超微量研究科技中心檢驗報告。
  (三)臺灣高等法院被告前案紀錄表。
  (四)被告自白。
五、查海洛因為第一級毒品，毒品危害防制條例第2條第2項第1
    款定有明文，是核被告3次施用第一級毒品海洛因，所為均
    係犯毒品危害防制條例第10條第1項之施用第一級毒品罪。
    其施用前持有第一級毒品之低度行為，為施用第一級毒品之
    高度行為所吸收，均不另論罪。又被告有如事實欄所示之前
    科，其於有期徒刑執行完畢後，5年以內故意再犯本件有期
    徒刑以上之罪，均為累犯，均應依刑法第47條第1項之規定
    加重其刑。爰審酌被告多次施用毒品，屢經觀察勒戒、強制
    戒治並判罪處刑，仍無法戒除毒癮。惟犯後坦承犯行，仍知
    悔悟，態度良好暨其他一切情狀，各量處如主文所示之刑，
    並定其應執行之刑。
六、依刑事訴訟法第273條之1第1項、第299條第1項前段、第310
    條之2、第454條第2項，毒品危害防制條例第10條第1項，刑
    法第11條前段、第47條第1項、第51條第5款，判決如主文。
本案經檢察官乙○○到庭執行職務。
中    華    民    國    97    年    11    月    20    日
                  刑事第一庭  法  官  林英志
以上正本證明與原本無異
如不服本判決應於收受本判後10日內向本院提出上訴書狀，並應
敘述具體理由。如未敘述上訴理由者，應於上訴期間屆滿後20日
內向本院補提理由書狀（均須按他造當事人之人數附繕本）「切
勿逕送上級法院」。
                              書記官  田富蓉
中    華    民    國    97    年    11    月    20    日
附錄本案論罪科刑法條全文：
毒品危害防制條例第10條
施用第一級毒品者，處 6 月以上 5 年以下有期徒刑。
施用第二級毒品者，處 3 年以下有期徒刑。


司法院資訊處製作；財團法人民間司法改革基金會備份。
